【裁判字號】    97,訴,1952
【裁判日期】    971003
【裁判案由】    違反毒品危害防制條例
【裁判全文】
臺灣彰化地方法院刑事判決              97年度訴字第1952號
被      告  己○○
                      號（
選任辯護人  林期律師
上列被告因違反毒品危害防制條例案件，經檢察官提起公訴（97
年度偵字第5851號），及移送併辦（97年度偵字第6250號），本
院判決如下：
    主  文
己○○犯如附表一、二所示之罪，均累犯，各處如附表一、二主
文欄所示之刑。應執行無期徒刑，褫奪公權終身。扣案之NOKIA
牌行動電話壹支（含未扣案之0000000000號、000
0000000號SIM 卡各壹張）沒收之，如全部或一部不能沒
收時，追徵其價額；販賣所得新臺幣壹萬肆仟元沒收，如全部或
一部不能沒收時，以其財產抵償之。
    犯罪事實
一、己○○（綽號「阿能」）曾因違反麻醉藥品管理條例案件，
    經臺灣板橋地方法院以81年度易字第1174號判決判處有期徒
    刑7 月確定（第1 案）；因贓物案件，經本院以82年度易緝
    字第168 號判決判處有期徒刑5 月確定（第2 案），上開第
    1 、2 案，復經裁定應執行有期徒刑10月確定。且因違反麻
    醉藥品管理條例案件，經本院以82年度易緝字第128 號判決
    判處有期徒刑8 月確定（第3 案）；因違反肅清煙毒條例案
    件，經臺灣臺中地方法院以83年度訴緝字第77號判決判處有
    期徒刑3 年4 月確定（第4 案），上開第3 、4 案，復經裁
    定應執行有期徒刑3 年8 月確定。又因竊盜案件，經本院以
    83年度易緝字第1 號判決判處有期徒刑8 月確定（第5 案）
    。前揭案件經接續執行後，於民國84年10月3 日假釋出監付
    保護管束。其於假釋期間，又因違反槍砲彈藥刀械管制條例
    案件，經本院以85年度易字第1489號判決判處有期徒刑6 月
    確定（第6 案）；因違反肅清煙毒條例、麻醉藥品管理條例
    、電信法及槍砲彈藥刀械管制條例等案件，經臺灣臺中地方
    法院以86年度訴字第2115號判決分別判處有期徒刑3 年5 月
    、8 月、3 月、10月，合併定應執行刑為有期徒刑4 年10月
    確定（第7 案）；因違反肅清煙毒條例案件，經本院85年度
    訴字第756 號判決判處有期徒刑2 年8 月，並經臺灣高等法
    院臺中分院以86年度上訴字第1742號判決上訴駁回而確定（
    第8 案）。嗣經法院撤銷上開假釋，續入監執行殘刑有期徒
    刑3 年2 月又22日，並與前揭第6 、7 、8 案所處之刑接續
    執行，於92年4 月25日再度假釋出監付保護管束。惟其於假
    釋期間，又因違反槍砲彈藥刀械管制條例案件，經臺灣雲林
    地方法院以94年度訴字第299 號判決分別判處有期徒刑1 年
    、8 月，合併定應執行刑為有期徒刑1 年6 月確定（第9 案
    ）；復因竊盜案件，經臺灣雲林地方法院以94年度六簡字第
    311 號判決判處有期徒刑3 月確定（第10案），上開第9 、
    10案，並經裁定應執行有期徒刑1 年9 月確定。而上開假釋
    復經法院撤銷，續入監執行殘刑有期徒刑4 年6 月又12日，
    並與第9 、10案之有期徒刑1 年9 月接續執行。嗣經臺灣雲
    林地方法院以96年度聲減字第641 號裁定就上開各罪為減刑
    之裁定，並分別合併定應執行刑為有期徒刑2 年5 月、10月
    又15日、1 年10月、1 年10月、8 月又15日，經接續執行，
    甫於96年11月15日因殘刑改以易科罰金方式執行完畢出監。
二、詎其仍不知悔改，明知海洛因為毒品危害防制條例第2 條第
    2 項第1 款所定之第一級毒品，不得非法販賣、轉讓、持有
    ，竟仍基於販賣第一級毒品海洛因之犯意，向不詳姓名年籍
    之人購入海洛因後，復以其所持用門號0000-000000 號、00
    00-000000 號行動電話，與甲○○等人所持用之行動電話連
    繫交易毒品事宜，雙方談妥交易毒品之種類、數量、金額，
    並約定交易之時間、地點後，以高於進價之價格，而為下列
    販賣海洛因之行為：
  (一)購毒者甲○○部分：
    於97年2 月中旬某2 日（其間隔2 、3 日），甲○○分別以
    門號0000-000000 號電話與己○○所使用之門號0000-00000
    0 號電話聯絡，雙方聯繫毒品交易事宜後，約定在彰化縣芳
    苑鄉○○路芳苑中油加油站，由甲○○各交付購買毒品之代
    價2000元1 次、3000元1 次予己○○，己○○則交付等值之
    海洛因予甲○○，販賣次數共計2 次。
  (二)購毒者丙○○部分：
    於97年4 月底、5 月初間，己○○偕同不知情之女友林嬿倫
    ，借住在丙○○位於彰化縣芳苑鄉○街村○○路15號住處，
    丙○○因得知己○○持有第一級毒品海洛因欲販售他人圖利
    ，即於同年5 月初某日，在其住處，由丙○○交付購買毒品
    之代價1000元，己○○則交付等值之海洛因予丙○○；另於
    同年5 月30日，丙○○以其所持用之0000-000000 號電話與
    己○○所持用之0000-000000 號電話聯絡，雙方聯繫毒品交
    易事宜後，約定在己○○位於彰化縣芳苑鄉○○路○○段716
    號之住處，由丙○○交付購買毒品之代價1000元，己○○則
    交付等值之海洛因予丙○○。己○○販賣海洛因予丙○○共
    計2 次。
三、又其明知甲基安非他命係毒品危害防制條例第2 條第2 項第2
    款所定之第二級毒品，不得非法販賣、轉讓、持有，竟仍基
    於販賣第二級毒品甲基安非他命之犯意，向不詳之人購入甲
    基安非他命後，復以其所持用門號0000-000000 號行動電話
    ，與辛○○等人所持用之行動電話連繫交易毒品事宜，雙方
    談妥交易毒品之種類、數量、金額，並約定交易之時間、地
    點後，以高於進價之價格，而為下列販賣甲基安非他命之行
    為：
  (一)購毒者辛○○部分：
    緣己○○偕同不知情之女友林嬿倫，於97年4 月底、5 月初
    ，借住在上述丙○○位於彰化縣芳苑鄉○街村○○路15號之
    住處，辛○○於前述期間至上址尋找友人丙○○時，得知己○○持有第二級毒品甲基安非他命伺機販售，即於97年4 月
    底、5 月初某日，在上址丙○○住處，由辛○○交付購買毒
    品之代價1000元予己○○，己○○則交付等值之甲基安非他
    命予辛○○，次數共1 次。
  (二)購毒者戊○○（綽號「阿昌」）、壬○○部分：
    緣己○○與戊○○因案在監服刑而熟識，己○○因知悉戊○○有施用第二級毒品甲基安非他命，而壬○○與戊○○係朋
    友，壬○○亦欲施用第二級毒品甲基安非他命，即於97年6
    月1 日，由戊○○出面以其門號0000-000000 號電話，撥打
    己○○所持用之門號0000-000000 號電話，戊○○並偕同壬○○，前往彰化縣大城鄉西港國小旁羊舍附近，由戊○○、
    壬○○各出資1500元，合資3000元，同時向己○○購買毒品
    甲基安非他命1 包，而由戊○○、壬○○交付購買毒品之代
    價3000元予己○○，己○○則交付等值之甲基安非他命予戊○○、壬○○2 人，次數計1 次。
  (三)購毒者丁○○部分：
    緣丁○○為貨車司機，有時往返彰化至宜蘭載運貨物，為載
    運貨物提振精神，乃分別於97年5 月15日凌晨零時許、同年5
    月底某日、同年6 月2 日凌晨零時30分許，各以其持用之門
    號0000-000000 號電話與己○○所持用之門號0000-000000
    號電話聯絡，雙方聯繫毒品交易事宜後，約定在彰化縣大城
    鄉○○村○○路附近（即上開西港國小旁）1 間羊舍旁，由
    丁○○各交付購買毒品之代價1000元，己○○則交付等值之
    甲基安非他命予丁○○，己○○先後販賣第二級毒品甲基安
    非他命予丁○○共計3 次。
四、嗣經彰化縣警察局芳苑分局據報後，報請臺灣彰化地方法院
    檢察署檢察官指揮偵辦，經警長期監控，及聲請法院核准就
    己○○所使用之0000-000000 號行動電話進行通訊監察後，
    為警於97年6 月21日上午9 時40許，持本院核發之搜索票，
    至己○○位於彰化縣芳苑鄉○○村○○路○○段716 號住處
    執行搜索，並扣得己○○所有之NOKIA 牌行動電話1 支（供
    置入上述販毒使用之門號0000-000000 號、0000-000000 號
    SIM 卡使用），始循線查悉上情。
五、案經彰化縣警察局芳苑分局報請臺灣彰化地方法院檢察署檢
    察官偵查起訴。
    理  由
壹、證據能力部分
一、按被告以外之人於審判外之言詞或書面陳述，除法律有規定
    者外，不得作為證據；惟被告以外之人於偵查中向檢察官所
    為陳述，除顯有不可信之情況者外，得為證據，刑事訴訟法
    第159 條第1 項、159 條之1 第2 項定有明文。蓋因檢察官
    與法官同為司法官署，且檢察官代表國家偵查犯罪，依法有
    訊問被告、證人及鑑定人之權力，且須對被告有利、不利之
    情形均應注意，況徵諸實務運作，檢察官實施刑事偵查程序
    ，亦能恪遵法定程序之要求，不致有違法取證情事且可信度
    極高，是被告以外之人前於偵查中已具結而為證述，除反對
    該項供述得具有證據能力之一方，已釋明「顯有不可信之情
    況」之理由外，不宜以該證人未能於審判中接受他造之反對
    詰問為由，即遽指該證人於偵查中之陳述不具證據能力，方
    符前揭法條之立法意旨。查本案證人甲○○、辛○○、丙○○、戊○○、壬○○及丁○○等人於檢察官偵查中所為之陳
    述，均經具結，被告及辯護人均未提及檢察官在偵查時，有
    任何不法取供之情形，客觀上並無顯不可信之情況，是前揭
    證人於偵查中之證言自具有證據能力。
二、再按被告以外之人於檢察事務官、司法警察官或司法警察調
    查中所為之陳述，與審判中不符時，其先前之陳述具有較可
    信之特別情況，且為證明犯罪事實存否所必要者，得為證據
    ，刑事訴訟法第159 條之2 亦定有明文。
  (一)所謂「前後陳述不符」之要件，應就前後階段之陳述進行整
    體判斷，以決定其間是否具有實質性差異，惟無須針對全部
    陳述作比較，陳述之一部分有不符，亦屬之。而所謂「具有
    較可信之特別情況」之情形，亦應就前後陳述時之各種外部
    情況進行比較，以資決定何者外部情況具有可信性。若陳述
    係在特別可信之情況下所為，則虛偽陳述之危險性即不高，
    雖係審判外陳述，或未經被告為反對詰問、對質，仍得承認
    其有證據能力。所稱「外部情況」之認定，例示如下：
    1.時間之間隔：陳述人先前陳述是在記憶猶新的情況下直接
      作成，一般與事實較相近，事後即可能因記憶減弱或變化
      ，致有不清晰或陳述不符之現象發生。
    2.有意識的迴避：由於先前陳述時被告未在場，是陳述人直
      接面對詢問警員所為陳述較為坦然；事後可能因陳述人對
      被告有所顧忌或同情，因而在被告面前較不願陳述不利被
      告之事實。
    3.受外力干擾：陳述人單獨面對檢察事務官或司法警察（官
      ）所為之陳述，程度上較少會受到來自被告方面強暴、脅
      迫、詐欺、利誘或收買等外力之影響，其陳述較趨於真實
      。若被告在庭或有其他成員參與旁聽時，陳述人可能會本
      能的作出迴避對被告不利之證述，或因不想生事招惹麻煩
      乃虛構事實或進而否認以前之供述而為陳述。
    4.事後串謀：證人對警察描述其所親身經歷之情形，因較無
      時間或動機去編造事實，客觀上亦較難認與被告間有勾串
      情事，其陳述具有較可信性。但事後因特殊關係，雙方可
      能因串謀、請託而統一口徑；或事後情況變化，兩者從原
      先敵對關係變成現在友好關係，抑或業已由中取得利益等
      情形，其陳述即易偏離事實而較不可信。
    5.警詢或檢察事務官偵查時，有無辯護人、代理人或親友在
      場：如有上開親誼之人在場，自可期待證人為自由從容之
      陳述，其證言之可信度自較高。
    6.警詢或檢察事務官所作之偵查筆錄記載是否完整：如上開
      筆錄對於犯罪之構成要件、犯罪態樣、加重減輕事由或起
      訴合法要件等事實或情況，均翔實記載完整，自可推定證
      人之陳述，與事實較為相近，而可信為真實。
 (二)查本件證人甲○○、辛○○、丙○○、戊○○及丁○○於警
   詢中及本院審理時之證述，雖有前後陳述不符之情形，本院
   審酌其等於警詢中之證述距案發日較近，當時記憶自較深刻
   ；且較無來自被告或其他成員同庭在場之壓力而出於虛偽不
   實之指證，或事後串謀而故為迴護被告之機會，揆諸上開說
   明，證人甲○○、辛○○、丙○○、戊○○及丁○○等人於
   警詢中所為之陳述，客觀上應具有較可信之特別情況，且亦
   為證明犯罪事實存否所必要，依上揭規定，其等於警詢中之
   證言自得為證據，而有證據能力，合先敘明。
三、再按有事實足認被告或犯罪嫌疑人有最輕本刑為3 年以上有
    期徒刑之罪嫌，並危害國家安全或社會秩序情節重大，而有
    相當理由可信其通訊內容與本案有關，且不能或難以其他方
    法蒐集或調查證據者，得發通訊監察書。通訊監察書，偵查
    中由檢察官依司法警察機關聲請或依職權以書面記載第11條
    之事項，並明理由、檢附相關文件，聲請該管法院核發，
    審判中由法官依職權核發。又除法律另有規定外，實施刑事
    訴訟程序之公務員因違背法定程序取得之證據，其有無證據
    能力之認定，應審酌人權保障及公共利益之均衡維護。通訊
    保障及監察法第5 條第1 項第1 款、第2 項、刑事訴訟法第
    158 條之4 分別定有明文。本件被告己○○所使用之0000-0
    00000 號行動電話之監聽錄音，經臺灣彰化地方法院檢察署
    檢察官聲請本院核准在案，有詳載聲監案號、案由、監察電
    話、對象及譯文人等之本院通訊監察書及譯文紀錄等附卷可
    參，係依法所為之監聽；況審酌電話監聽侵害被告權益之種
    類及輕重、對於被告訴訟上防禦不利益之程度、犯罪所生之
    危害或實害等情形，兼顧人權保障及公共利益之均衡維護，
    堪認本件此部分電話監聽合於比例原則，應具有證據能力。
四、本案其餘卷證，公訴人、被告及辯護人均不爭執證據能力，
    是後述所引用證據之證據能力均無疑義，合先敘明。
貳、實體部分：
一、認定犯罪事實所憑之證據及理由
  (一)訊據被告己○○矢口否認有何販賣第一、二級毒品之犯行，
    辯稱：證人辛○○、壬○○伊並不熟識，而伊也無販賣毒品
    予甲○○、丙○○、戊○○及丁○○，伊曾與丙○○合資購
    買毒品，戊○○則是向丁○○的朋友購買毒品，伊不曾販賣
    毒品予他人云云。辯護人亦為被告辯護稱：本案證人前後證
    述並不一致，且證人均為購毒者，供出毒品來源可獲減刑，
    渠等證詞真實性仍待其他證據加以補強，本件既缺乏其他積
    極證據可以佐證，自難逕以證人前後不符之證詞認定被告有
    販賣毒品之犯行，應諭知被告無罪之判決；又縱認被告有販
    賣毒品犯行，被告已供出毒品來源，應依毒品危害防制條例
    第17條規定減輕其刑，且本案交易金額、次數不多，請依刑
    法第59條規定酌減其刑等語。
  (二)按施用毒品者所稱其向某人買受毒品之指證，不得作為有罪
    判決之唯一證據，仍須調查其他必要之證據，以察其是否與
    事實相符。所謂必要之補強證據，固不以證明販賣毒品犯罪
    構成要件之全部事實為必要，但以與施用者之指證具有相當
    之關聯性為前提，其經與施用者之指證綜合判斷，已達於確
    信施用者之指證為真實者，得為有罪之認定。又證據之證明
    力，由法院本於確信自由判斷，但不得違背經驗法則及論理
    法則，刑事訴訟法第155 條第1 項定有明文。證人之陳述有
    部分前後不符，究竟何者可採，法院本得依其自由心證予以
    斟酌，若其基本事實之陳述與真實性無礙時，仍非不得予以
    採信，非謂一有不符，即認其全部均為不可採納。海洛因、
    甲基安非他命既係毒品，無論持有、施用、販賣，均屬違法
    ，為治安機關所嚴查，乃眾所週知，是毒品交易通常係於隱
    密下進行，於通訊中亦鮮有明白直接以「毒品」、「海洛因
    」或「安非他命」等名稱或相近之用語稱之，幾均以暗語或
    彼此已有默契之含混語意而為溝通，則檢警合法執行通訊監
    察所得內容中，雖雙方未明示購買毒品，苟無違背經驗法則
    及論理法則，仍得據以認定毒品交易行為之存在。又販賣毒
    品之交易型態，有所謂「大盤」、「中盤」或「小盤」之分
    。其中「大盤」或「中盤」者，倘時機掌握得宜，或可查獲
    電子秤、帳冊、分裝袋等販賣工具，且因購買者眾，一旦事
    發，必有多數知情或買受人等可為證人。然在「小盤」與偶
    發之零星交易，因係一手交錢，一手交貨，過程匆促，對象
    不多，非必使用販賣工具或記載帳冊。此種交易方式，因交
    易時間短暫，未必有第三者知悉其情事，且茍非檢警事先獲
    知情報，甚難於交易現場當場查獲。法院固不應僅憑購買者
    片面之指證，據以認定被告販賣毒品之犯行，然購買者之指
    證在證據法則上既屬人證之一種，與被告之自白不得作為認
    定事實唯一證據之情形不同，如購買者之指證並無矛盾或瑕
    疵，亦未違背經驗法則與論理法則時，自不應僅因無法查得
    其他直接佐證，即對購買毒品者所為對販毒者不利之指證，
    全然捨棄不採。
  (三)就被告販賣予證人甲○○部分：
    1.證人甲○○確有向被告購買毒品海洛因2 次之事實，業據
      證人甲○○於97年5 月15日警詢及97年6 月24日偵查中證
      述明確（97年度偵字第5851號偵卷第13-14 頁；97年度他
      字第680 號偵卷第139-140 頁）。又證人甲○○有施用毒
      品海洛因之惡習，業據證人甲○○陳明在卷，並有臺灣高
      等法院在監在押全國紀錄表在卷可參。
    2.雖證人甲○○嗣於本院97年8 月7 日審理時改稱：伊所施
      用之海洛因，是伊向陳秋源、雲林「阿龍」及另1 名綽號
      「阿益」之人所購買的，警員說阿益是己○○，伊才會誤
      認，而在偵查中是辛○○先說阿益就是己○○，伊才會向
      檢察官說是向己○○購買海洛因，當時檢察官還有制止辛○○不要干擾伊作證云云。惟查證人甲○○於前揭警詢及
      偵查中均未提及有向「阿益」之人購買毒品，且均明確指
      稱：伊認識己○○，伊除向「乙○○」（乙○○也曾託陳
      秋源交付毒品予伊）、雲林「阿龍」等人購買毒品外，另
      有向己○○購買海洛因2 次，在97年2 月中旬，在芳苑中
      油加油站前購買，先撥打己○○之0000-000000 號電話聯
      絡，交易1 次2000元、1 次3000元，己○○是住在芳苑鄉
      ○○路1 間釣具行，離加油站很近，都是騎機車來交易的
      等語，顯見證人甲○○對於伊所交易毒品之對象，其所使
      用之電話號碼、住處位置均甚為明瞭，豈會有誤認交易對
      象之可能，況門號0000-000000 號電話確為被告己○○所
      使用者，另證人辛○○於本院97年8 月7 日審理時亦證稱
      ：偵查中筆錄伊與甲○○是一起受訊問的，但由甲○○先
      回答，當時甲○○說伊是2 月份透過他人介紹向「阿能」
      購買毒品等語，在在顯示證人甲○○翻異前詞改稱：伊受
      到干擾才誤認販毒者「阿益」為己○○云云，顯係事後迴
      護被告之詞，自非可採。
  (四)就被告販賣予證人辛○○部分：
    1.證人辛○○確有向被告購買毒品甲基安非他命1 次之事實
      ，業據證人辛○○於97年6 月5 日警詢及97年6 月24日偵
      查中證述明確（97年度偵字第5851號偵卷第20-21 頁；97
      年度他字第680 號偵卷第140 頁）。又證人辛○○有施用
      毒品甲基安非他命之惡習，亦據證人辛○○陳明在卷，並
      有臺灣高等法院在監在押全國紀錄表在卷可參。
    2.雖證人辛○○嗣於本院97年8 月7 日審理時改稱：伊是在
      丙○○住處向綽號「阿能」之男子購買甲基安非他命，但
      「阿能」並不是在庭被告己○○，當初是警察說「阿能」
      就是己○○，伊才會誤認云云。惟查證人辛○○迭於警詢
      、偵查中及本院審理時均明白指稱：伊是在丙○○住處，
      向當時借住在丙○○住處之「阿能」購買毒品甲基安非他
      命，且「阿能」身旁都跟著1 位大肚子女人等語，而於97
      年4 月底、5 月初借住在丙○○住處者，就是被告己○○
      ，此亦據被告所不否認，並為證人丙○○證述屬實，且丙○○亦明白指證：當時被告己○○身旁有1 個大肚子的女
      人綽號叫「阿倫」（即被告女友林嬿倫）等語，顯見證人
      辛○○所購買毒品之交易對象確為被告己○○無訛，其於
      本院審理時改稱：「阿能」並不是在庭被告己○○云云，
      顯係事後迴護被告之詞，自非可採。
  (五)就被告販賣予證人丙○○部分：
    1.證人丙○○確有向被告購買毒品海洛因2 次之事實，業據
      證人丙○○於97年6 月18日警詢及97年6 月19日偵查中證
      述明確（97年度偵字第5851號偵卷第22-24 頁；97年度他
      字第680 號偵卷第94-97 頁）。又證人丙○○有施用毒品
      海洛因之惡習，亦據證人丙○○陳明在卷，並有臺灣高等
      法院在監在押全國紀錄表在卷可參。
    2.雖證人丙○○嗣於本院97年8 月7 日審理時改稱：伊所施
      用之海洛因來源，是伊與己○○一起到雲林油車村，由伊
      出資1 千元、己○○出資2 千元向不詳姓名者所購買，伊
      不曾向己○○購買毒品海洛因云云。惟查證人丙○○於警
      詢、偵查中明白指稱：伊於97年5 月初，有向綽號「阿能
      」男子購買毒品海洛因，「阿能」身高約180 公分，左手
      臂有刺青，年約3 、40歲左右，開1 臺綠色賓士轎車，身
      旁跟1 個大肚子的女人綽號叫「阿倫」，因為己○○與伊
      共同認識之朋友「阿彬」詢問伊是否有地方讓「阿能」和
      伊女友借住，所以伊就讓己○○來借住，伊向己○○購買
      1 千元的海洛因，己○○拿錢後就拿1 小包海洛因給伊；
      另於97年5 月30日，己○○持用之0000-000000 號電話與
      伊持用之0000-000000 號電話之通話內容，己○○說『我
      告訴你，不要這樣說，沒有，但你來啦』，這是己○○叫
      伊在電話中不要亂講，直接到他斗苑路賣釣具的家中找他
      ，伊於97年5 月30日19時14分許到己○○家門口又打電話
      聯絡己○○，並在己○○住處1 樓客廳交易，伊將1 千元
      交給己○○後，己○○從口袋拿1 小包海洛因給伊等語甚
      為明確。而本件警員提供被告相片予證人丙○○指認之程
      序雖不無瑕疵（警員雖提供6 張相片供證人指認，但僅將
      被告相片之姓名遮蔽，其餘5 張相片之姓名均清晰得辨）
      ，惟查被告己○○曾借住在證人丙○○住處數日，彼此相
      處顯有相當時間，證人丙○○自無誤認之可能，是上開指
      認瑕疵，尚無礙於證人丙○○證詞之可信性，此外復有被
      告與證人丙○○分別持用之0000-000000 號與0000-00000
      0 號電話之通聯譯文在卷可稽（97年度偵字第5851號偵卷
      第64頁），堪信證人丙○○確係向己○○購買毒品海洛因
      無訛，其嗣於本院審理時改稱：伊係與己○○合資購買毒
      品云云，顯係事後迴護被告之詞，自非可採。
  (六)就被告販賣予證人戊○○、壬○○部分：
    1.證人戊○○、壬○○確有向被告購買毒品甲基安非他命1
      次之事實，業據證人戊○○於97年6 月21日警詢、偵查中
      及證人壬○○97年6 月25日警詢、偵查中證述明確（97年
      度偵字第5851號偵卷第25-27 頁、第142-144 頁；97年度
      他字第680 號偵卷第106-108 、157-160 頁）。又證人戊○○、壬○○有施用毒品甲基安非他命之惡習，亦據證人
      戊○○、壬○○陳明在卷，並有臺灣高等法院在監在押全
      國紀錄表在卷可參。
    2.雖證人戊○○嗣於本院97年8 月7 日審理時改稱：是被告
      帶伊向被告的朋友購買的，伊並非直接向被告購買毒品云
      云。惟查證人戊○○於警詢、偵查中明白指稱：伊與己○○是在監所認識，於97年6 月1 日，伊以0000-000000 號
      電話撥打己○○之0000-000000 號電話，向己○○購買甲
      基安非他命，約定在大城鄉西港國小旁1 間羊舍交易，以
      3000元購買1 包，電話譯文內容『粗的』是指安非他命等
      語；證人壬○○於警詢、偵查中及本院97年9 月17日審理
      時亦證稱：伊朋友阿昌（戊○○）有認識朋友在賣甲基安
      非他命，阿昌打電話給「阿能」，然後就開車載伊去找「
      阿能」，到了西港國小旁1 間羊舍交易，伊等各出資1500
      元總共以3000元購買1 包甲基安非他命，阿昌是持用0000
      -000000 號電話，電話譯文『粗的』是指安非他命的代號
      ，當時伊與阿昌在車上等，伊還有使用友人陳志嘉之0000
      -000000 號電話與「阿能」聯絡等語明確。此外復有上述
      被告與證人戊○○、壬○○分別持用之0000-000000 號與
      0000-000000 號、0000-000000 號電話之通聯譯文在卷可
      稽（97年度偵字第5851號偵卷第60頁），堪信證人戊○○
      、壬○○確係向己○○購買毒品甲基安非他命無訛，證人
      戊○○嗣於本院審理時改稱：伊係向己○○朋友購買毒品
      云云，顯係事後迴護被告之詞，自非可採。
  (七)就被告販賣予證人丁○○部分：
    1.證人丁○○確有向被告購買毒品甲基安非他命3 次之事實
      ，業據證人丁○○於97年6 月23日警詢、偵查中證述明確
      （97年度他字第680 號偵卷第112-114 、128-131 頁）。
      又證人丁○○有施用毒品甲基安非他命之惡習，亦據證人
      丁○○陳明在卷，並有臺灣高等法院在監在押全國紀錄表
      在卷可參。
    2.雖證人丁○○嗣於本院97年8 月7 日審理時改稱：伊是向
      綽號「阿財」之男子購買甲基安非他命，伊不能確認「阿
      財」是否為己○○云云。惟查證人丁○○迭於警詢、偵查
      中均明白證稱：伊是以0000-000000 號電話與己○○之00
      00-000000 號電話聯絡購毒事宜，第1 次是97年5 月15日
      凌晨，第2 次是97年5 月底，另1 次是97年6 月2 日凌晨
      ，都是約在東港村三林路1 間舊房子旁有養羊的地方交易
      ，都是買1 千元甲基安非他命，這都是伊要載貨去宜蘭的
      前1 天買的，為了要提神，所購買的份量都是夠來回1 趟
      施用的毒品，而監聽譯文的『老三』是指伊，譯文中『粗
      的』是指安非他命，此內容就是伊在97年6 月2 日凌晨，
      在上開處所，向己○○買1000元安非他命等語；又證人丁○○於本院審理時亦稱：伊認識己○○，己○○曾因機車
      壞掉叫伊去載他等語，顯見證人丁○○與己○○有相當之
      交情，丁○○自無將己○○誤認為他人之可能，且於上揭
      譯文中，證人丁○○亦稱呼交易對象為「阿能」，並非「
      阿財」；此外復有上述被告與證人丁○○分別持用之0000
      -000000 號與0000-000000 號電話之通聯譯文在卷可稽（
      97年度偵字第5851號偵卷第60頁），堪信證人丁○○確有
      向己○○購買毒品甲基安非他命無訛，證人丁○○嗣於本
      院審理時改稱：是向「阿財」購買毒品，不能確認阿財是
      否為在庭被告己○○云云，顯係事後迴護被告之詞，不足
      為採。
  (八)按販賣毒品之所謂販賣行為，須行為人主觀上有營利意圖，
    且客觀上有販入或賣出毒品行為，即足構成，至於實際上是
    否已經獲利，則非所問；必也始終無營利之意思，而以原價
    或低於原價有償讓與他人，方難謂為販賣行為，而僅得以轉
    讓罪論處（參照最高法院93年度臺上字第1651號判決要旨）
    。又販賣海洛因、甲基安非他命毒品本無一定價格，各次買
    賣之價格，當亦各有差異，隨供需雙方之資力、關係之深淺
    、需求之數量、貨源之充裕與否、販賣者對於資金之需求如
    何即殷切與否，以及政府查緝之態度，進而為各種不同之風
    險評估，而為機動性之調整，是其價格標準，自非一成不變
    ，且販賣者從各種「價差」或「量差」或係「純度」謀取利
    潤方式，或有差異，然其所圖利益之非法販賣行為目的，則
    屬相同，並無二致。本件被告所為各次販賣毒品犯行，雖因
    並未當場查獲販毒事實，且時隔久遠，而無從察知其販賣毒
    品確實數量，惟毒品危害防制條例所處罰之「販賣」毒品罪
    ，所著重者為在主觀上有藉以牟利之惡性，及對毒品之擴散
    具有較有償或無償轉讓行為更嚴重之危害性，被告「營利」
    之意圖係從客觀之社會環境、情況及證人、物證等資料，依
    據證據法則綜合研判認定；衡諸毒品海洛因、甲基安非他命
    均量微價高，且依一般社會通念以觀，販賣行為在通常情形
    下均係以牟利為其主要誘因及目的，從而，舉凡其有償交易
    ，除足反證其確另基於某種非圖利本意之關係外，通常尚難
    因無法查悉其販入價額作為是否高價賣出之比較，諉無營利
    之意思，阻卻販賣犯行之追訴。本件被告己○○確有上開販
    賣毒品之行為，已經調查屬實，考量社會大眾均知買賣海洛
    因、甲基安非他命係非法行為之客觀社會環境，依據上開積
    極證據及經驗法則綜合研判，被告己○○應係意圖營利而販
    賣毒品，要無疑義。
  (九)綜上積極證據，被告己○○確有販賣海洛因及甲基安非他命
    予陳憲瑋等購毒者之行為，被告空言辯稱：伊不認識上開購
    毒者，亦無販賣毒品云云，應係事後卸責之詞，無足憑採。
    本件事證已臻明確，被告上開販賣第一、二級毒品之犯行，
    洵堪認定，應依法論科。
二、論罪科刑之理由：
  (一)按毒品危害防制條例第2 條第2 項第1 款及第2 款規定，海
    洛因及甲基安非他命分別係屬列管之第一級毒品及第二級毒
    品，不得非法持有、施用、轉讓、販賣。按販賣毒品之所謂
    販賣行為，係行為人基於營利之目的，而販入或賣出毒品而
    言。販賣毒品者，其主觀上須有營利之意圖，且客觀上有販
    賣之行為，即足構成，至於實際上是否已經獲利，則非所問
    。即於有償讓與他人之初，係基於營利之意思，並著手實施
    ，而因故無法高於購入之原價出售，最後不得不以原價或低
    於原價讓與他人時，仍屬販賣行為。必也始終無營利之意思
    ，縱以原價或低於原價有償讓與他人，方難謂為販賣行為，
    而僅得以轉讓罪論處（最高法院93年度臺上字第1651號刑事
    判決意旨參見）。核被告己○○所為，係犯毒品危害防制條
    例第4 條第1 項之販賣第一級毒品罪及同條第2 項之販賣第
    二級毒品罪。
  (二)被告販賣第一級毒品海洛因前持有第一級毒品之低度行為，
    為販賣第一級毒品之高度行為所吸收；其販賣第二級毒品甲
    基安非他命前持有第二級毒品之低度行為，應為販賣第二級
    毒品之高度行為所吸收，均不另論罪。
  (三)再按94年2 月2 日修正公佈，於95年7 月1 日施行之刑法，
    基於刑罰公平原則之考量，杜絕僥倖之犯罪心理，並避免易
    致鼓勵犯罪之誤解，已刪除第56條連續犯之規定。行為人反
    覆實行之犯罪行為茍係在刑法修正施行後者，因法律之修正
    已生阻斷連續犯之法律效果，除認應合於接續犯、繼續犯、
    集合犯等實質上一罪關係而以一罪論處外，基於一罪一罰之
    刑罰公平性，自應併合處罰。而刑法上所謂集合犯是指立法
    者所制定之犯罪構成要件中，本就預定有數個同種類之行為
    將反覆實行之犯罪而言，是將各自實現犯罪構成要件之多數
    行為，解釋為集合犯，而論以一罪；是以對於集合犯，必須
    從嚴解釋，以符合立法者之意向。所謂集合犯，係指數犯罪
    構成要件中，本即預定有數個同種類之行為將反覆實行，雖
    其特質為行為含有反覆實行複數行為而評價為包括一罪，但
    並非其所有反覆實行之行為，皆一律認為包括一罪，仍須從
    行為人之主觀犯意，自始係基於概括性，行為之時、空上具
    有密切關係，且依社會通念，認屬包括之一罪為合理適當者
    ，始足當之，否則仍應依實質競合予以併合處罰。犯罪是否
    包括一罪之集合犯，客觀上，應斟酌其法律規定文字之本來
    意涵、實現該犯罪目的之必要手段、社會生活經驗中該犯罪
    實行常態及社會通念等；主觀上，則視其是否出於行為人之
    一次決意，並秉持刑罰公平原則，加以判斷（最高法院96年
    度臺上字第1850號、96年度臺上字第3531號、96年度臺上字
    第4969號、96年度臺上字第1168號判決意旨參照）。本件被
    告己○○意圖營利而販賣毒品之各該次行為，為實現牟利之
    犯罪目的，依吾人之生活經驗，其犯罪之實行，固以反覆、
    繼續為常態，然其販賣之時間、販賣地點、販賣對象、販賣
    毒品種類均各自不盡相同，難認係出於被告之1 次犯罪決意
    ；況此類異時、異地且異其對象之販賣毒品行為，依社會通
    念，殊難認以評價為一罪為適當；再者，其多次販賣毒品，
    致該毒品氾濫，嚴重危害國人身心健康之犯罪結果，評價為
    集合犯之包括一罪，難謂符合法律規範本質，更與刪除連續
    犯之修法意旨相違，自不得認僅成立集合犯之包括一罪，是
    本件被告所犯之各次販賣第一、二級毒品犯行，均應予分論
    併罰。
  (四)另查被告己○○有上開犯罪事實欄所載之前科紀錄，此有臺
    灣彰化地方法院檢察署刑案資料查註紀錄表及臺灣高等法院
    被告全國前案紀錄表各1 份附卷可稽，其於受有期徒刑之執
    行完畢後，5 年內故意再犯本件最重本刑為有期徒刑以上之
    各罪，均屬累犯，除法定本刑為死刑、無期徒刑部分不得加
    重外，各應就有期徒刑及得併科罰金刑部分，依刑法第47條
    第1 項之規定加重其刑。
  (五)至辯護意旨雖認本件被告己○○應符合毒品危害防制條例第
    17條減輕其刑之規定，惟查：本件被告己○○雖於97年7 月7
    日為警向本院借提訊問有關庚○○涉嫌販賣毒品犯行部分，
    然被告己○○於該警詢筆錄中係稱：伊向庚○○所購買之毒
    品，係供伊自行施用，並非供販賣毒品使用，則其所提供之
    線索，即非屬其犯本件販賣第一、二級毒品案件之毒品來源
    ；再庚○○涉嫌販賣毒品案件，早為警報告臺灣彰化地方法
    院檢察署檢察官指揮偵辦中，並於97年6 月25日對購毒者洪
    文寶進行訊問在案，此有被告己○○於97年7 月7 日警詢筆
    錄、彰化縣警察局芳苑分局97年8 月22日函暨所附洪文寶等
    人之警詢筆錄等件在卷可稽，是本件被告己○○並未符合「
    供出毒品來源，因而破獲者」之規定，自未得依毒品危害防
    制條例第17條之規定減輕其刑。
  (六)又被告己○○犯後均未知悔悟，一再飾詞卸責，本件販賣毒
    品次數亦非偶為之1 、2 次，其犯後不能坦認犯罪、有所反
    思，尚難見其有何情堪憫恕之處，自不應依刑法第59條之規
    定酌量減輕其刑。
  (七)爰審酌被告己○○素行不佳，有毒品等前科紀錄（參卷附臺
    灣高等法院被告前案紀錄表），復各鋌而走險從事販毒交易
    ，明知海洛因、甲基安非他命為第一、二級毒品，使用容易
    成癮，濫行施用，非但對施用者身心造成傷害，且多有施用
    致死之案例，而因其成癮性，常使施用者經濟地位發生實質
    改變而處於劣勢，容易造成家庭破裂戕害國力，為國家嚴格
    查禁之違禁物，仍不顧其販賣對象可能面臨之困境，加以販
    賣，其販賣行為助長毒品流通，致生危害於社會甚鉅，且未
    能坦認犯行，猶飾詞以對，未見悔意，惡性重大，暨其智識
    程度、犯罪之動機、目的、手段等一切情狀，分別量處如主
    文所示之刑（即如附表一、二主文欄所示），就判處無期徒
    刑部分，併依刑法第37條第1 項分別宣告褫奪公權終身，暨
    就附表一、二定應執行刑，以昭炯戒。
  (八)沒收部分：
    1.按犯毒品危害防制條例第4 條之罪者，其供犯罪所用或因
      犯罪所得之財物之財物應予沒收，如全部或一部不能沒收
      時，追徵其價額或以其財產抵償之，該條例第19條第1 項
      規定甚明。由此項規定觀之，必限於所得者為金錢以外之
      其他財物而無法沒收時，始應追徵其價額。如所得財物為
      金錢而無法沒收時，則應以其財產抵償之，不發生追徵價
      額之問題（最高法院89年度臺上字第6946號、91年臺上字
      第5583號判決要旨參照）。且該條規定屬相對沒收主義之
      立法，依該條規定宣告沒收者，以屬於被告所有之供犯罪
      所用或因犯罪所得之物為限（最高法院93年度臺上字第46
      2 號判決意旨參照）。又所謂「其因犯罪所得之財物」，
      並不以當場搜獲扣押者為限；而販賣毒品所得之對價，不
      問其中何部分屬於成本，何部分屬於犯罪所得之財物，應
      均予沒收，始與上開法條之規定符合；且因犯罪所得之財
      物，亦不能與正常營利事業計算營利所得之情形，相提並
      論（最高法院65年度第5 次刑庭庭推總會議決議意旨參照
      ）。經查，被告己○○分別先後出售毒品予附表一、二所
      示之人，並獲取如各該附表所示之財物，依其與交易對象
      之交易狀態，已經收取，雖未經扣案，惟無法證明已經滅
      失，且分屬被告犯毒品危害防制條例第4 條之罪所得之財
      物，仍應依毒品危害防制條例第19條第1 項規定諭知沒收
      如附表一、二主文欄所示，如全部或一部不能沒收時，以
      其財產抵償之。
    2.本件被告己○○所使用之NOKIA 牌行動電話1 支，係供置
      入上述被告販毒使用之門號0000-000000 號、0000-000000
      號SIM 卡使用，供被告用以聯繫販賣毒品事宜，已如前述
      ，並經證人即上開毒品買受人證述在卷，暨有上開通聯紀
      錄及譯文等件在卷可憑，是上開NOKIA 牌行動電話（含未
      扣案之門號0000-000000 號、0000-000000 號SIM 卡各1
      張）為供被告犯毒品危害防制條例第4 條之罪所用之物，
      其中門號0000-000000 號、0000-000000 號SIM 卡各1 張
      雖未扣案，惟無證據證明已滅失，仍各應依毒品危害防制
      條例第19條第1 項規定宣告沒收如附表主文欄所示，如不
      能沒收，追徵其價額。
   3.另警員於前述97年6 月21日上午9 時40許，在被告上開住處
     執行搜索，另扣得注射針筒3 支、勺子4 支、摻有海洛因之
     香菸1 支、裝有海洛因之殘渣袋2 個、夾鏈袋4 個、玻璃吸
     食器3 支、葡萄糖1 包（重約4.4 公克）、電話聯絡簿1 本
     、行動電話SIM 卡1 張（門號0000-000000 號）及海洛因1
     包（驗餘淨重0.1727公克）等物品，被告己○○堅稱上開物
     品係供伊自己施用第一、二級毒品所用之物或為平時與友人
     聯絡之電話簿，均與本案販賣第一、二級毒品犯行無關，而
     上開物品亦常為一般施用毒品之工具，既被告堅詞否認上開
     物品與本案販賣第一、二級毒品犯行相關，本院復查無其他
     積極證據足資認定上開物品確係被告供本案犯行所用之物，
     爰不併予宣告沒收，附此敘明。
據上論斷，應依刑事訴訟法第299 條第1 項前段，毒品危害防制
條例第4 條第1 項、第2 項、第19條第1 項，刑法第11條、第47
條第1 項、第37條第1 項、第51條第3 款、第4 款、第8 款，判
決如主文。
本案經檢察官陳信郎到庭執行職務。
中    華    民    國    97    年    10    月    3     日
                  刑事第七庭    審判長法  官  簡璽容
                                      法  官  胡宜如
                                      法  官  郭麗萍
以上正本證明與原本無異。
如不服本判決，應於判決送達後10日內，向本院提出上訴書狀，
上訴書狀應「敘述具體上訴理由」，並按他造當事人之人數附繕
本。「切勿逕送上級法院」。
中    華    民    國    97    年    10    月    8     日
                                      書記官  吳冠慧
附錄本案論罪科刑法條全文：
毒品危害防制條例第4條
製造、運輸、販賣第一級毒品者，處死刑或無期徒刑；處無期徒
刑者，得併科新臺幣 1 千萬元以下罰金。
製造、運輸、販賣第二級毒品者，處無期徒刑或 7 年以上有期徒
刑，得併科新臺幣 7 百萬元以下罰金。
製造、運輸、販賣第三級毒品者，處 5 年以上有期徒刑，得併科
新臺幣 5 百萬元以下罰金。
製造、運輸、販賣第四級毒品者，處 3 年以上 10 年以下有期徒
刑，得併科新臺幣 3 百萬元以下罰金。
製造、運輸、販賣專供製造或施用毒品之器具者，處 1 年以上 7
年以下有期徒刑，得併科新臺幣 1 百萬元以下罰金。
前五項之未遂犯罰之。
毒品危害防制條例第19條
犯第 4 條至第 9 條、第 12 條、第 13 條或第 14 條第 1 項、
第2項之罪者，其供犯罪所用或因犯罪所得之財物，均沒收之，
如全部或一部不能沒收時，追徵其價額或以其財產抵償之。
為保全前項價額之追徵或以財產抵償，得於必要範圍內扣押其財
產。
犯第 4 條之罪所使用之水、陸、空交通工具沒收之。
附表一：被告己○○販賣第一級毒品海洛因部分
┌─┬───────┬───┬───────────────────┐
│編│犯罪事實      │販毒  │      主  文                          │
│號│              │所得  │                                      │
├─┼───────┼───┼───────────────────┤
│１│如犯罪事實欄二│    │己○○販賣第一級毒品，累犯，處無期徒刑│
│  │(一)所示販賣海洛│2000元│，褫奪公權終身。扣案之NOKIA 牌行動電話│
│  │因2 次予甲○○│      │壹支（含未扣案之0000-000000 門號SIM 卡│
│  │之事實        │      │壹張）沒收之；販賣第一級毒品所得新臺幣│
│  │              │      │貳仟元沒收，如全部或一部不能沒收時，以│
│  │              │      │其財產抵償之。                        │
│  │              ├───┼───────────────────┤
│  │              │    │己○○販賣第一級毒品，累犯，處無期徒刑│
│  │              │3000元│，褫奪公權終身。扣案之NOKIA 牌行動電話│
│  │              │      │壹支（含未扣案之0000-000000 門號SIM 卡│
│  │              │      │壹張）沒收之；販賣第一級毒品所得新臺幣│
│  │              │      │參仟元沒收，如全部或一部不能沒收時，以│
│  │              │      │其財產抵償之。                        │
├─┼───────┼───┼───────────────────┤
│２│如犯罪事實欄二│    │己○○販賣第一級毒品，累犯，處無期徒刑│
│  │(二)所示販賣海洛│1000元│，褫奪公權終身。販賣第一級毒品所得新臺│
│  │因2 次予丙○○│      │幣壹仟元沒收，如全部或一部不能沒收時，│
│  │之事實        │      │以其財產抵償之。                      │
│  │              ├───┼───────────────────┤
│  │              │    │己○○販賣第一級毒品，累犯，處無期徒刑│
│  │              │1000元│，褫奪公權終身。扣案之NOKIA 牌行動電話│
│  │              │      │壹支（含未扣案之0000-000000 門號SIM 卡│
│  │              │      │壹張）沒收之；販賣第一級毒品所得新臺幣│
│  │              │      │壹仟元沒收，如全部或一部不能沒收時，以│
│  │              │      │其財產抵償之。                        │
└─┴───────┴───┴───────────────────┘
附表二：被告己○○販賣第二級毒品甲基安非他命部分
┌─┬───────┬───┬───────────────────┐
│編│犯罪事實      │販毒  │      主  文                          │
│號│              │所得  │                                      │
├─┼───────┼───┼───────────────────┤
│１│如犯罪事實欄三│1000元│己○○販賣第二級毒品，累犯，處有期徒刑│
│  │(一)所示販賣甲基│      │柒年陸月。販賣第二級毒品所得新臺幣壹仟│
│  │安非他命1 次予│      │元沒收，如全部或一部不能沒收時，以其財│
│  │辛○○之事實  │      │產抵償之。                            │
├─┼───────┼───┼───────────────────┤
│２│如犯罪事實欄三│3000元│己○○販賣第二級毒品，累犯，處有期徒刑│
│  │(二)所示販賣甲基│      │柒年捌月。扣案之NOKIA 牌行動電話壹支（│
│  │安非他命1 次予│      │含未扣案之0000-000000 門號SIM 卡壹張）│
│  │戊○○、壬○○│      │沒收之；販賣第二級毒品所得新臺幣參仟元│
│  │之事實        │      │沒收，如全部或一部不能沒收時，以其財產│
│  │              │      │抵償之。                              │
├─┼───────┼───┼───────────────────┤
│３│如犯罪事實欄三│    │己○○販賣第二級毒品，累犯，處有期徒刑│
│  │(三)所示販賣甲基│1000元│柒年陸月。扣案之NOKIA 牌行動電話壹支（│
│  │安非他命3 次予│      │含未扣案之0000-000000 門號SIM 卡壹張）│
│  │丁○○之事實  │      │沒收之；販賣第二級毒品所得新臺幣壹仟元│
│  │              │      │沒收，如全部或一部不能沒收時，以其財產│
│  │              │      │抵償之。                              │
│  │              ├───┼───────────────────┤
│  │              │    │己○○販賣第二級毒品，累犯，處有期徒刑│
│  │              │1000元│柒年陸月。扣案之NOKIA 牌行動電話壹支（│
│  │              │      │含未扣案之0000-000000 門號SIM 卡壹張）│
│  │              │      │沒收之；販賣第二級毒品所得新臺幣壹仟元│
│  │              │      │沒收，如全部或一部不能沒收時，以其財產│
│  │              │      │抵償之。                              │
│  │              ├───┼───────────────────┤
│  │              │    │己○○販賣第二級毒品，累犯，處有期徒刑│
│  │              │1000元│柒年陸月。扣案之NOKIA 牌行動電話壹支（│
│  │              │      │含未扣案之0000-000000 門號SIM 卡壹張）│
│  │              │      │沒收之；販賣第二級毒品所得新臺幣壹仟元│
│  │              │      │沒收，如全部或一部不能沒收時，以其財產│
│  │              │      │抵償之。                              │
└─┴───────┴───┴───────────────────┘


司法院資訊處製作；財團法人民間司法改革基金會備份。
